最  高  行  政  法  院  裁  定
111年度抗字第61號
抗  告  人  陳嘉煥                                      
上列抗告人因與相對人東吳大學間性別平等教育法事件，對於中
華民國111年1月28日臺北高等行政法院110年度訴字第1353號裁
定，提起抗告，本院裁定如下︰
　　主  文
原裁定廢棄，本件移送臺灣士林地方法院民事庭。　　　　
　　理  由
一、緣抗告人係相對人東吳大學英文系兼任教師，於民國108年9
    月19日遭檢舉疑似有性騷擾行為，經相對人性別平等教育委
    員會（下稱性平會）受理（案號：0000000號），並組成調
    查小組調查後，以抗告人確實有對申請調查人為性騷擾行為
    ，認定抗告人性騷擾行為成立，並經相對人性平會109年1月
    14日108學年度第1學期第2次會議決議，命抗告人向申請調
    查人道歉、接受性別平等教育課程8小時及接受心理諮商6次
    ，上開處置經相對人核定，相對人並以109年2月6日東性平
    字第1099100110A號函附性平會調查報告書通知抗告人（下
    稱109年2月6日函）。抗告人不服，於110年3月18日提出申
    復，經相對人以110年3月24日東性平字第1109100129號函通
    知抗告人申復逾期不受理。嗣抗告人以110年3月31日陳情書
    （相對人於110年4月8日收文）主張於110年3月15日收到相
    關人之聲明書作為新證據，向相對人申請行政程序重開（下
    稱系爭申請），經相對人以110年5月25日東性平字第110910
    0151號函附申請行政程序重新進行案決定書，通知抗告人駁
    回其申請（下稱110年5月25日函）。抗告人不服，提起訴願
    ，經教育部以110年9月27日臺教法㈢字第1100082428號訴願
    決定不受理（下稱訴願決定），抗告人仍不服，遂提起行政
    訴訟，並聲明：訴願決定及相對人110年5月25日函均撤銷；
    相對人應依抗告人之系爭申請，准予重開行政程序，並撤銷
    相對人109年2月6日函。經原審法院以其起訴不備要件而裁
    定駁回後，乃提起本件抗告。
二、抗告意旨略謂：依司法院釋字第462號解釋意旨，私立大學
    與其所聘僱之教師間，就「屬法律在特定範圍內授予公權力
    行使」之事項，應屬行政處分。相對人依性別平等教育法所
    授予之權限進行調查並作成系爭懲處決定，應屬相對人在特
    定範圍內授予公權力行使事項之決定，屬行政處分。因相對
    人110年5月25日函及109年2月6日函（下合稱系爭二函）對
    抗告人權利義務實有重大影響，自難謂其無規制效力而非屬
    行政處分。且依憲法第16條保障人民訴訟權之意旨，相對人
    以系爭二函對抗告人之懲處決定，使抗告人工作權因相對人
    上揭公權力措施而遭受侵害，自應准許抗告人按相關措施之
    性質，依法提起相應之行政爭訟程序以為救濟。惟原裁定認
    兩造間之聘約屬私法契約，系爭二函非屬行政處分，本件應
    循民事訴訟程序謀求救濟，顯有違司法院釋字第462號及第7
    84號解釋意旨。縱認系爭二函非行政處分，而與課予義務訴
    訟要件不合，然應可基於行政訴訟法第8條規定，提起一般
    給付訴訟。本件抗告人於原審訴之聲明亦得解為請求相對人
    撤銷系爭二函及作成准予重開行政程序之決定，即為請求作
    成行政處分以外之其他非財產上之給付，而不涉及課予義務
    訴訟，原裁定駁回抗告人之訴，即屬無據，並侵害抗告人公
    法上之權利等語。
三、本院查：
　㈠按私人（私法組織）與私人間，除非一方在法律授權範圍內 
    ，因受委託行使公權力，依行政程序法第2條第3項規定視為
    行政機關而發生公法關係之爭議外，原則上僅生私法關係之
    爭議。而教師與學校間係基於聘用契約所形成之契約關係，
    該學校如為公立學校，其契約為公法關係；該學校如為私立
    學校，其契約則為私法關係。又司法院釋字第462號解釋：
    「各大學校、院、系（所）教師評審委員會關於教師升等評
    審之權限，係屬法律在特定範圍內授予公權力之行使，其對
    教師升等通過與否之決定，與教育部學術審議委員會對教師
    升等資格所為之最後審定，於教師之資格等身分上之權益有
    重大影響，均應為訴願法及行政訴訟法上之行政處分。受評
    審之教師於依教師法或訴願法用盡行政救濟途徑後，仍有不
    服者，自得依法提起行政訴訟，以符憲法保障人民訴訟權之
    意旨……。」已明白宣示各大學校、院、系（所）教師評審委
    員會關於教師升等評審之權限，係屬法律在特定範圍內授予
    公權力之行使，且因對教師升等通過與否之決定，於教師之
    資格等身分上之權益有重大影響，而認應屬行政處分。換言
    之，私立大學與其所聘僱之教師間，除有本號解釋所指「教
    師升等通過與否之評審」或其他「屬法律在特定範圍內授予
    公權力行使」之事項外，應屬私法關係之爭議。
　㈡次按行為時（103年6月18日修正公布）教師法第2條規定：「
    教師資格檢定與審定、聘任、權利義務、待遇、進修與研究
    、退休、撫卹、離職、資遣、保險、教師組織、申訴及訴訟
    等悉依本法之規定。」第3條規定：「本法於公立及已立案
    之私立學校編制內，按月支給待遇，並依法取得教師資格之
    專任教師適用之。」另按性別平等教育法第25條第1項、第2
    項規定：「（第1項）校園性侵害、性騷擾或性霸凌事件經
    學校或主管機關調查屬實後，應依相關法律或法規規定自行
    或將行為人移送其他權責機關，予以申誡、記過、解聘、停
    聘、不續聘、免職、終止契約關係、終止運用關係或其他適
    當之懲處。（第2項）學校、主管機關或其他權責機關為性
    騷擾或性霸凌事件之懲處時，應命行為人接受心理輔導之處
    置，並得命其為下列一款或數款之處置：一、經被害人或其
    法定代理人之同意，向被害人道歉。二、接受八小時之性別
    平等教育相關課程。三、其他符合教育目的之措施。」由上
    可知，有關私立學校性平會就所聘任（含嗣已中止聘約者）
    之教師為性騷擾案成立之調查、認定，及自行或移由同校教
    評會對於教師予以申誡、記過、解聘、停聘、不續聘、免職
    、終止契約關係、終止運用關係或「其他適當之懲處」，純
    係規範學校就性騷擾案件進行調查處理之程序及處置規定，
    係學校基於私法上聘約關係所為之管理措施或處置，均非屬
    前揭「法律授權範圍內為公權力之行使」之情形，核屬兩造
    間因私法上聘約關係所生私權事項。
　㈢經查相對人為私立大學，抗告人於行為時係受聘於相對人之
    兼任教師，是抗告人與相對人間聘任關係為私法契約關係。
    而抗告人前經相對人性平會調查結果，認定抗告人性騷擾行
    為成立，相對人性平會調查結果決議建議處置：命抗告人向
    申請調查人道歉、接受性別平等教育課程8小時及接受心理
    諮商6次，上開處置經相對人核定後以109年2月6日函通知抗
    告人，揆諸前開說明，相對人對抗告人所為命其向申請調查
    人道歉等處置，均非屬相對人依法被授予為公權力行使（非
    屬升等評審通過與否之決定）之情形，抗告人如對之有所爭
    執，應屬私法上之爭議。則本件原裁定認定相對人命抗告人
    應向申請調查人道歉等處置，性質上非屬「行政處分」，應
    無違誤。惟原審進一步指既上開處置非行政處分，即無行政
    程序法上重開行政程序之適用，抗告人請求重開即非「依法
    申請」，自不得據以向行政法院提起課予義務訴訟，而以抗
    告人之請求為不合法予以駁回一節，雖非無據。惟抗告人對
    於相對人所命之前揭處置如有爭執，應屬民事糾葛，則不論
    抗告人錯用何等公法行政救濟程序，如其目的在推翻相對人
    前揭處置，即不失其尋求司法程序解決爭端以回復其權益之
    本意。
　㈣有關當事人起訴發生審判權錯誤之解決方式，於法院組織法
    第7條之3第1項規定：「法院認其無審判權者，應依職權以
    裁定將訴訟移送至有審判權之管轄法院。但其他法律另有規
    定者，不在此限。」此一規定依行政法院組織法第47條：「
    本法未規定者，準用法院組織法及其他有關人事法律之規定
    」為行政法院所準用。本件抗告人請求救濟之事件性質既屬
    民事爭議，原審疏未依前開規定裁定移送於有管轄權之民事
    法院，即有違誤。本院審酌事件之性質，並考量抗告人已經
    由抗告狀表示其對於本件事件性質所持之法律上意見，為維
    護其訴訟權不致落空，雖其抗告指摘原裁定駁回其訴之理由
    難以成立，仍應以其抗告為有理由，爰將原裁定廢棄，並依
    前揭規定，按相對人之事務所所在地（臺北市○○區○○路00號
    ）所屬轄區，移送臺灣士林地方法院民事庭審理。 　
四、據上論結，本件抗告為有理由。依行政法院組織法第47條、
    法院組織法第7條之3第1項本文，裁定如主文。
中　　華　　民　　國　　111 　年　　5 　　月　　19　　日
                    最高行政法院第二庭
                        審判長法官  帥　嘉　寶　
                              法官　鄭　小　康
                              法官　林　玫　君
                              法官　洪　慕　芳
                              法官　李　玉　卿

以  上  正  本  證  明  與  原  本  無  異
中　　華　　民　　國　　111 　年　　5 　　月　　19　　日
　　　　　　　　　　　　　　　書記官　高　玉　潔